最高法院刑事裁定　　　　　　　　　　110年度台抗字第160號 
抗 告 人　鐘金海
 
 
上列抗告人因違反懲治盜匪條例案件，不服臺灣高等法院中華民
國109年12月21日駁回其聲明異議之裁定（109年度聲字第4504號
），提起抗告，本院裁定如下：
    主  文
抗告駁回。
    理  由
一、按民國94年2月2日修正公布、95年7月1日施行前之刑法第79
    條之1第5項原規定：「經撤銷假釋執行殘餘刑期者，無期徒
    刑於執行滿20年，有期徒刑於全部執行完畢後，再接續執行
    他刑，第一項有關合併計算執行期間之規定不適用之。」修
    正後規定：「經撤銷假釋執行殘餘刑期者，無期徒刑於執行
    滿25年，有期徒刑於全部執行完畢後，再接續執行他刑，第
    一項有關合併計算執行期間之規定不適用之。」同時配合修
    正施行之刑法施行法第7 條之2第2項並規定：「因撤銷假釋
    執行殘餘刑期，其撤銷之原因事實發生在86年11月26日刑法
    修正公布後，94年1月7日刑法修正施行前者，依86年11月26
    日修正公布之刑法第79 條之1規定合併計算其殘餘刑期與他
    刑應執行之期間。但其原因事實行為終了或犯罪結果之發生
    在94年1月7日刑法修正施行後者，依94年1月7日修正施行之
    刑法第79 條之1規定合併計算其殘餘刑期與他刑應執行之期
    間。」是撤銷假釋之原因事實，倘發生於上開修正後之刑法
    及刑法施行法生效施行日（即95年7月1日）後，即應適用修
    正後之刑法第79條之1第5項規定。亦即，依修正後刑法第79
    條之1第5項規定，經撤銷假釋執行殘餘刑期者，無期徒刑於
    執行滿25年，有期徒刑於全部執行完畢後，再接續執行他刑
    。又受刑人或其法定代理人或配偶，以檢察官執行之指揮為
    不當者，得向諭知該裁判之法院聲明異議，刑事訴訟法第48
    4 條定有明文。此所謂「檢察官執行之指揮不當」，係指檢
    察官有積極執行指揮之違法及其執行方法有不當等情形而言
    。而受假釋人之假釋處分經撤銷後，檢察官依據上揭規定，
    指揮執行殘餘刑期，自難指為違法或其執行方法不當。
二、本件原裁定以：抗告人即受刑人鐘金海前因違反懲治盜匪條
    例案件，經臺灣高等法院以79年度上重訴字第99號判決判處
    無期徒刑，褫奪公權終身，並經本院以80 年度台上字第591
    號判決駁回上訴確定，於80 年3月5日入監（按刑期自同年2
    月8日起算），94年5月31日假釋出監，並交付保護管束（假
    釋期滿日為104年5月30日），惟抗告人於假釋期間之100 年
    間，另涉犯擄人勒贖案件，經臺灣臺中地方法院以100 年度
    重訴字第1630號判決處有期徒刑14 年6月確定，上開假釋因
    而被撤銷，檢察官以100 年執助明字第1651號執行指揮書，
    指揮執行抗告人自100 年10月25日起入監執行前案無期徒刑
    之殘刑25年。本件撤銷假釋之原因事實（即假釋期間故意再
    犯擄人勒贖罪）既發生於上開刑法修正後之100 年間，已在
    94年1月7日刑法修正施行（94年2月2日修正公布，95年7月1
    日施行，下稱現行刑法）之後，依刑法施行法第7 條之2第2
    項之規定，自應依現行刑法第79條之1第5項規定，執行殘餘
    刑期25年後，再接續執行他刑。檢察官因而核發執行指揮書
    執行殘餘刑期以25年計算，並無違法或不當。因認本件聲明
    異議，為無理由，而予駁回。經核於法尚無違誤。
三、抗告意旨略以：刑罰執行方法之變更，不涉及追求憲法重大
    公共利益、自由民主憲政秩序，應依刑法第1條、第2條之規
    定，適用較有利於抗告人之修正前規定，以維護法安定性及
    信賴保護原則，故新法不得溯及既往生效，否則即屬違背罪
    刑法定主義及禁止溯及既往之原則。此與司法院釋字第 793
    號解釋理由書所闡明：立法者制定溯及既往生效之不利性法
    律規範，如係為追求憲法重大公共利益，仍非憲法所當然不
    許。受規範對象據以主張信賴保護之信賴基礎，與自由民主
    憲政秩序不相容者，其信賴自不值得保護，不生信賴保護之
    問題之情形，並不相同。是以，檢察官之指揮執行違法、不
    當等語。
四、惟查：本件抗告人受撤銷假釋之原因事實，係發生於100 年
    間，已在現行刑法第79條之1修正施行後，依刑法施行法第7
    條之2第2項但書之規定，自應依現行刑法第79條之1第5項規
    定，應於執行殘餘刑期25年後，再接續執行他刑，不生新舊
    法比較、溯及既往之問題。亦即，立法者既已明定決定適用
    假釋撤銷與否及計算撤銷假釋後殘餘刑期規定之基準，不以
    犯罪行為時或裁判時為斷，而係以「撤銷假釋原因事實發生
    時」為判斷基準，則檢察官依上揭規定執行殘餘刑期25年後
    再接續執行他刑，即無違誤，執行方法難認有何不當。抗告
    意旨，仍憑己見，置原裁定明確之說明於不顧，再事爭執，
    其抗告為無理由，應予駁回。
據上論結，應依刑事訴訟法第412條，裁定如主文。
中    華    民    國   111    年    3     月    30    日
                   刑事第八庭審判長法  官  李  英  勇  
                                   法  官  洪  兆  隆  
                                   法  官  楊  智  勝  
                                   法  官  吳  冠  霆  
                                   法  官  邱  忠  義  
本件正本證明與原本無異
                                  書記官
中    華    民    國   111    年    4     月    6     日